【裁判字號】    90,易,1289
【裁判日期】    900531
【裁判案由】    誣告
【裁判全文】
臺灣高雄地方法院刑事判決                          九十年度易字第一二八九號
    公  訴  人  臺灣高雄地方法院檢察署檢察官
    被      告  甲○○
右列被告因誣告案件，經檢察官聲請簡易判決處刑（八十九年度偵字第一九八四０號
），經本院高雄簡易庭認不宜以簡易判決處刑，移由本院刑事庭以普通程序審理，本
院判決如左：
    主  文
甲○○未指定犯人，而向該管公務員誣告犯罪，處有期徒刑肆月，如易科罰金，以參
佰元折算壹日。
    事  實
一、甲○○於民國八十九年八月二十一日凌晨時分，單獨一人在高雄市旗津區新旗津
    漁港市場辦公室內值班飲酒，因酒後心情欠佳，竟拿取放置在抽水馬達旁之菜刀
    砍斷自己之左手食指並將之丟棄，嗣後因疼痛難忍，且血流不止，深恐無人發覺
    ，竟意圖使人受刑事處分，於同年月日凌晨二時十八分許，在辦公室內先以電話
    向高雄港務警察所中興分隊謊報稱：有人打架受傷等語，未指定犯人誣告他人犯
    傷害罪，使職司偵查之中興分隊警員聽聞後，馬上通報高雄市政府警察局鼓山分
    局中洲派出所，並指派員警左惠文、陳財吉共同趕赴現場處理，嗣於辦公室大門
    口發現甲○○，其手指已被砍下，左惠文等二名警員乃迅速將甲○○送往高雄醫
    學院附屬中和紀念醫院救治，詎甲○○仍不知悔改，復承接同一犯意，於同年月
    日四時二十分許（檢察官誤載為同年月日下午三時十分左右），在高雄市○○區
    ○○路一００號高雄醫學院急診室內，接受警員左惠文訊問時，未指定犯人，而
    向警員謊報：渠於值夜之辦公室內遭歹徒闖入以菜刀剁斷其左手食指後，強行取
    走其錢財新台幣三萬四千五百元云云，誣告他人犯強盜罪；嗣經警員到場處理時
    發覺有異，經深入追查後，始知此乃甲○○自編自演之戲碼，隨即將其逮捕偵辦
    。
二、案經高雄市政府警察局鼓山分局移送臺灣高雄地方法院檢察署檢察官偵辦起訴。
    理  由
一、訊據被告甲○○矢口否認有何上開犯行，辯稱伊雖有於上開時地砍下自己之食指
    ，並打電話給警方，但講的內容伊已經忘記了，且當時伊已酒醉，故不清楚有無
    跟警員講發生搶案云云。惟查右揭事實，業據證人即警員左惠文於本院審理時證
    述綦詳，並有鼓山分局受理各類案件紀錄表一紙附卷可稽，紀錄表中關於被告如
    何報案，為警員發覺時如何聲稱有搶案等情均紀錄綦詳，是被告有誣告他人犯罪
    之事實堪以認定。次查被告於四時二十分第一次接受警方調查時，對於搶案發生
    之經過，歹徒行凶之過程，失竊財物之內容等等細節均鉅細靡遺的交代，此有警
    訊筆錄在卷可按，且於警方問及其保險之情形時，還向警員質問是否對他有懷疑
    等語，此亦據證人左惠文結證在卷，若被告當時已神智昏迷，對外界無認識，豈
    有可能對搶案之細節均詳細交代，並質問警員，可證被告當時並未因喝酒致意識
    不清，被告事後辯解無非卸責之詞不足採信。被告罪證明確，犯行堪以認定。
二、核被告所為，係犯刑法第一百七十一條第一項之未指定犯人誣告罪。被告前後二
    次誣告他人犯傷害罪、強盜罪，係基於同一犯意之接續行為，為接續犯。爰審酌
    被告為圖一己之便，而濫用司法資源，並使不特定之人陷於被調查之危險，且使
    民心惶惶，對治安掃蕩有負面影響等一切情狀，量處如主文所示之刑。按刑法第
    四十一條，已於九十年一月十日修正公布，並於同月十二日施行，其第一項前段
    規定為「犯最重本刑為五年以下有期徒刑之罪，而受六月以下有期徒刑或拘役之
    宣告，因身體、教育、職業或家庭之關係或因其他正當事由，執行顯有困難者，
    得以一元以上三元以下折算一日，易科罰金。」，本件被告犯罪後，上開法律已
    變更，依最高法院二十四年七月刑庭總會決議，易科罰金之事項，應依刑法第二
    條第一項之規定，適用修正後之刑法第四十一條之新法，本件爰諭知易科罰金折
    算標準，以資懲儆。
據上論斷，應依刑事訴訟法第四百五十二條、第二百九十九條第一項前段、刑法第二
條第一項前段、第一百七十一條第一項、修正後第四十一條第一項，罰金罰鍰提高標
準條例第一條前段、第二條，判決如主文。
本案經檢察官吳傑人到庭執行職務。
中      華      民      國    九十      年      五      月    三十一    日
                                  臺灣高雄地方法院刑事第三庭
                                      法  官  李  淑  惠
右正本證明與原本無異。
如不服本判決，應於判決送達後十日內，向本院提出上訴狀。
                                      書記官  馮  欽  鳳
中      華      民      國    九十      年      五    月    三十一    日


司法院資訊處製作；財團法人民間司法改革基金會備份。
